【裁判字號】    98,海商簡上,1
【裁判日期】    980708
【裁判案由】    損害賠償
【裁判全文】
臺灣臺北地方法院民事判決           98年度海商簡上字第1號
上  訴  人  欣託紡織股份有限公司
法定代理人  甲○○
訴訟代理人  洪維煌律師
被  上訴人  華泓國際運輸股份有限公司
法定代理人  乙○○
訴訟代理人  張天欽律師
            黃于玶律師
上列當事人間請求損害賠償事件，上訴人對於本院台北簡易庭97
年度北海商簡字第1 號第一審判決提起上訴，本院於98年6 月17
日言詞辯論終結，判決如下：
    主  文
上訴駁回。
第二審訴訟費用由上訴人負擔。
    事  實  及  理  由
一、按訴狀送達後，原告不得將原訴變更或追加他訴。但請求之
    基礎事實同一者，不在此限。民事訴訟法第255 條第1 項第
    2 款定有明文。次按請求之基礎事實同一者，縱於訴狀送達
    後，原告仍得將原訴變更或追加他訴，無須得被告同意，此
    觀民事訴訟法第255 條第1 項第2 款規定自明。所謂請求之
    基礎事實同一，係指變更或追加之訴與原訴之主要爭點有其
    共同性，各請求利益之主張在社會生活上可認為同一或關連
    ，而就原請求之訴訟及證據資料，於審理繼續進行在相當程
    度範圍內具有同一性或一體性，得期待於後請求之審理予以
    利用，俾先後兩請求在同一程序得加以解決，避免重複審理
    ，進而為統一解決紛爭者即屬之，最高法院著有90年度台抗
    字第2 號裁判要旨可資參照。本件原告主張被告指示其業務
    上配合之印尼公司，將系爭貨物自印尼運送至大陸上海，基
    於民法第184 條第1 項前段，訴請被告負擔侵權行為損害賠
    償責任。嗣於審理中，認為上開印尼公司係受被告法定代理
    人乙○○指示，而追加民法第28條規定為請求權基礎等情，
    惟被告不同意原告關於訴之追加。經查，原告上開請求追加
    請求權基礎，其主張基礎事實均係指示上開印尼公司運送貨
    物。足徵原告所為追加，其請求基礎事實，核與其起訴事實
    同一。揆諸首揭說明，原告關於此部分訴之追加即合於法律
    規定，應予准許，先予敘明。
二、上訴人起訴主張：上訴人於民國94年11月間，原固擬委託被
    上訴人運送印尼退運至中國大陸上海之貨物一批，惟被上訴
    人未經上訴人同意，竟即指示其印尼配合公司於95年2 月12
    日為運送，迄95年8 月間，因被上訴人業務人員告知，上訴
    人始悉上情。又上開貨物於95年4 月間，因被上訴人未悉上
    情，致抵達過久無人提貨，遭上海海關予以沒入。上開貨物
    價值新台幣（下同）281,565 元，被上訴人自應負擔損害賠
    償責任。爰依民法第184 條第1 項前段、第28條侵權行為法
    律關係，訴請被上訴人給付281,565 元，及自96年12月7 日
    起至清償日止，按年息百分之5 計算之利息等情。經原審判
    決駁回上訴人之訴，茲不服原判決，提起本件上訴。並均援
    用於原審之主張及陳述等語。聲明：（一）原判決廢棄。（
    二）被上訴人應給付上訴人281,565 元，及自96年12月7 日
    起至清償日止，按年息百分之5 計算之利息。
三、被上訴人則以：否認指示其印尼配合公司為運送，毋庸負擔
    侵權行為損害賠償責任；系爭貨物係上訴人委託第三人運送
    ，過程有無疏失，與被上訴人無關；上訴人就系爭貨物並無
    所有權；上訴人提起本件訴訟已經罹於時效等語，資為抗辯
    。並於原審聲明駁回上訴人之訴。經原審判決上訴人敗訴後
    ，上訴人不服原判決，提起本件上訴。除援用於原審之主張
    及陳述外，於本院補陳：縱認上訴人追加民法第28條為有理
    由，追加時時效亦已完成；系爭貨物遭沒入與被上訴人無關
    ，否認因果關係等語。聲明︰上訴駁回。
四、按當事人主張有利於己之事實者，就其事實有舉證之責任。
    民事訴訟法第277 條前段定有明文。
五、本件上訴人固主張被上訴人未經其同意，即指示被上訴人印
    尼配合公司為運送，復因未告知上訴人上情，致系爭貨物遭
    上海海關予以沒入等情，惟被上訴人否認曾經指示其印尼配
    合公司運送系爭貨物，並以上開情詞置辯。經查，上訴人始
    終未能提出證據資料證明被上訴人印尼配合公司運送系爭貨
    物係出於被上訴人指示之事實，則依前開舉證責任分配之法
    則，自無從為有利於上訴人之認定。從而，上訴人認為被上
    訴人指示其印尼配合公司運送系爭貨物，即屬無據，無可採
    取。又被上訴人既未指示上開運送，已如前述，復未自為或
    承攬運送，亦為兩造所不爭執，則系爭貨物縱認遭上海海關
    予以沒入，亦與被上訴人無關甚明。是上訴人主張被上訴人
    應負擔侵權行為損害賠償，即屬無據，無足採認。
六、綜上所述，上訴人基於民法第184 條第1 項前段、第28條侵
    權行為法律關係，訴請被上訴人給付281,565 元，及自96年
    12月7 日起至清償日止，按年息百分之5 計算之利息，為無
    理由，不應准許。原審為上訴人敗訴之判決及駁回假執行之
    聲請，理由固有不同，但結論尚無二致，上訴論旨指摘原判
    決不當，求予廢棄，為無理由，應予駁回。
七、本件事證已臻明確，兩造其餘主張、陳述及所提證據，經審
    酌與本院前揭判斷不生影響，毋庸再予審酌，併此敘明。
八、據上論結，本件上訴為無理由，依民事訴訟法第436 條之1
    第3 項、第449 條第2 項、第78條，判決如主文。
中    華    民    國    98    年    7     月    8     日
                 民事第二庭    審判長法  官  朱漢寶
                                     法  官  陳雯珊
                                     法  官  黃呈熹
以上正本係照原本作成。
本裁定不得抗告。
中    華    民    國    98    年    7     月    8     日
                                     書記官  傅美蓮


司法院資訊處製作；財團法人民間司法改革基金會備份。
